【裁判字號】    97,審訴,34
【裁判日期】    971030
【裁判案由】    清償借款
【裁判全文】
臺灣臺北地方法院民事判決              97年度審訴字第34號
原      告  新榮資產管理股份有限公司
法定代理人  甲○○○
訴訟代理人  丁○○
被      告  丙○○
            乙○○
上列當事人間請求清償借款事件，經臺灣桃園地方法院移送前來
，本院於民國97年10月22日言詞辯論終結，判決如下：
    主      文
被告應連帶給付原告新臺幣壹佰捌拾壹萬肆仟肆佰拾伍元，及
自民國八十九年八月八日起至清償日止，按年息百分之八點九五
計算之利息，暨按上開利率百分之二十計算之違約金。
訴訟費用新臺幣壹萬玖仟零壹拾捌元由被告連帶負擔。
    事實及理由
一原告起訴主張：
  (一)被告丙○○於民國83年5 月25日邀同被告乙○○為連帶保證
    人，向新光人壽保險股份有限公司（下稱新光人壽公司）借
    款新臺幣（下同）3,700,000元，約定借款期間自83年5月25
    日起至113年5 月25日止，利息按年息8.95%計付，依年金法
    按月平均攤還本息。另約定遲延履行時，債務視為全部到期
    ；逾期在6個月以內者按上開利率10%，逾期超過6個月者按
    上開利率20%計付違約金。
  (二)詎丙○○嗣未依約還款，已喪失期限利益，新光人壽公司前
    向臺灣士林地方法院聲請拍賣抵押物求償（案列88年度執字
    第6511號），仍有本金1,814, 435元及利息、違約金迄未獲
    償，乙○○既為該筆借款之連帶保證人，自應負連帶清償責
    任。
  (三)新光人壽公司於95年5 月30日將其對被告之前揭債權讓與伊
    ，並依金融機構合併法第15條第1項第1 款、第18條第3項規
    定，於同日登報公告，是伊已合法受讓此筆債權，爰依被告
    與新光人壽公司間之消費借貸契約及連帶保證契約，提起本
    件訴訟等語。並聲明：如主文第1 項所示。
三被告則抗辯：
  (一)丙○○部分：伊確實向新光人壽公司借款未償，致伊所有之
    房屋遭強制執行程序拍賣，惟拍賣房屋時未通知伊，對債務
    金額有意見等語。
  (二)乙○○部分：對原告主張的債務數額不爭執，惟無能力一次
    清償等語。
四得心證之理由：
  (一)原告主張被告丙○○向新光人壽公司借款未償，被告乙○○
    為該筆欠款之連帶保證人，新光人壽公司並於強制執行程序
    中部分獲償，其已受讓新光人壽公司之前述債權等事實，業
    據提出與陳述相符之債權讓與證明書、報紙、保證書、借據
    暨約定書、分配表等件為證，復為到庭被告丙○○、乙○○
    所不爭執，堪予信實。
  (二)被告丙○○雖辯稱其所有之房屋遭強制執行程序拍賣時未受
    通知，其對債務金額有意見云云，惟查：原告主張系爭借款
    未償金額為1,814,435 元，業據提出分配表為證，縱被告丙
    ○○於強制執行程序未受通知，亦不影響其應負之債務金額
    。被告丙○○抗辯金額有誤，對此利己事實應負舉證之責（
    民事訴訟法第277 條前段參照），惟其僅以前詞置辯，未能
    舉證以實其說，所辯實難遽採，應認原告主張之欠款金額為
    真。至被告乙○○雖辯稱其無能力一次清償債務云云，惟無
    力償還者，並不得因此解免還款義務，其以前揭情詞置辯，
    委無可取。
  (三)按借用人應於約定期限內，返還與借用物種類、品質、數量
    相同之物；如債務人到期不能償付或拒絕履行償還義務或拒
    絕履行保證義務時，不論該項債務有無提供擔保品或預計該
    項擔保品之處分所得價金是否足以清償債務，或票據借據證
    書之形式、要件、請求手續等縱有不完備之處，一經貴公司
    通知，保證人願意立即如數代為清償，民法第478 條、系爭
    保證書分別定有明文。被告丙○○向新光人壽公司借款未償
    ，結欠如主文第1 項所示本息、違約金等情，前已述及，被
    告乙○○既為該筆欠款之連帶保證人，自應就該筆欠款與被
    告丙○○負連帶清償之責。準此，原告依據被告與新光人壽
    公司間之消費借貸契約及連帶保證契約，訴請被告連帶給付
    如主文第1 項所示之本息、違約金，即屬有據，應予准許。
  (四)本件事證已明，兩造其餘主張及舉證，核與判決結果無影響
    ，爰不再一一論列，併予敘明。
五訴訟費用負擔之依據：民事訴訟法第85條第2項。
中    華    民    國    97    年    10    月    30    日
                  民事第六庭    法  官  陳婷玉
以上正本係照原本作成
如對本判決上訴，須於判決送達後20日內向本院提出上訴狀
中    華    民    國    97    年    10    月    30    日
                                書記官  曾靖雯


司法院資訊處製作；財團法人民間司法改革基金會備份。
